【裁判字號】    95,台抗,110
【裁判日期】    950309
【裁判案由】    給付保險金聲請補充判決
【裁判全文】
最高法院民事裁定              九十五年度台抗字第一一○號
    抗  告  人  甲○○
    法定代理人  乙○○
    訴訟代理人  曾劍虹律師
上列抗告人因與相對人南山人壽保險股份有限公司間請求給付保
險金聲請補充判決事件，對於中華民國九十四年十一月十日台灣
高等法院高雄分院裁定（九十四年度抗字第四三七號），提起抗
告，本院裁定如下：
    主  文
抗告駁回。
抗告訴訟費用由抗告人負擔。
    理  由
按對於抗告法院所為抗告有、無理由之裁定再為抗告，僅得以其
適用法規顯有錯誤為理由，並應經原法院之許可；此項許可，以
原裁定所涉及之法律見解具有原則上之重要性者為限，此觀民事
訴訟法第四百八十六條第四項、第五項之規定自明。本件抗告人
就原法院認其對台灣屏東地方法院九十二年度保險字第二○號裁
定之抗告為無理由，而於民國九十四年九月三十日以九十四年度
抗字第四三七號裁定駁回其抗告後，對之再為抗告，係以：抗告
人之法定代理人乙○○不諳法令，於九十二年五月五日聲請核發
支付命令之聲請狀僅載明「法定代理人」，而漏列抗告人「本人
」為原告，第一審法院核發支付命令前，未命補正即予核發，致
抗告人之法定代理人誤以為法院之支付命令格式為正確。嗣因相
對人聲明異議，於轉依一般訴訟程序審理時，始經第一審法院審
判長行使闡明權，完成當事人補正之程序，以抗告人為原告。相
對人雖即以時效為抗辯，並因抗告人之法定代理人心慌而改稱：
「我是以要保人的名義告的，不變更甲○○為原告」云云，但既
僅屬法律上及事實上之陳述，即不生訴之變更效力，原告自仍為
抗告人本人未為變更。詎第一審、第二審法院竟均以抗告人之法
定代理人為當事人（原告），判決其敗訴確定。顯就抗告人請求
部分漏未裁判，抗告人據以聲請補充判決，應無不合。乃第一審
法院不察，逕予裁定駁回，原法院仍以：上開確定判決之「原告
」，經第一審法院行使闡明權後，已變更為抗告人之法定代理人
，此項訴之變更，相對人並無異議，且為本案之言詞辯論，依民
事訴訟法第二百五十五條第二項規定，第一審法院予以准許，即
無違反民事訴訟法之法理。迨抗告人之法定代理人以原告身分提
起上訴，仍主張其為要保人亦為受益人，自得請求相對人給付保
險金云云，原法院基此以抗告人之法定代理人為上訴人所為之判
決，即屬合法，且無民事訴訟法第二百三十三條第一項所定訴訟
標的及訴訟費用脫漏應予補充判決之情形等詞，予以維持第一審
所為駁回抗告人聲請之裁定，駁回抗告人之抗告。此種原告得任
意變更為訴外人之法律依據或法理為何？原裁定均未說明，其適
用法規即屬顯有錯誤，因而提起再抗告云云，為其論據。惟原法
院以前開關於訴訟當事人誰屬之法律見解已甚為明確，抗告人再
為抗告所陳上述理由並無所涉及之法律見解具有原則上重要性之
情事，因認其再抗告不應許可，逕以裁定予以駁回，經核於法洵
無違誤。抗告論旨，指摘原裁定不當，求予廢棄，非有理由。
據上論結，本件抗告為無理由。依民事訴訟法第四百九十五條之
一第一項、第四百四十九條第一項、第九十五條、第七十八條，
裁定如主文。
中    華    民    國  九十五  年    三    月    九    日
                      最高法院民事第四庭
                          審判長法官  蘇  茂  秋
                                法官  蘇  達  志
                                法官  陳  碧  玉
                                法官  王  仁  貴
                                法官  劉  靜  嫻
      本件正本證明與原本無異
                                      書  記  官
中    華    民    國  九十五  年    三    月  二十二  日
                                                      Ｑ


司法院資訊處製作；財團法人民間司法改革基金會備份。
